【裁判字號】    89,上更(一),77
【裁判日期】    890815
【裁判案由】    違反毒品危害防制條例
【裁判全文】
臺灣高等法院花蓮分院刑事判決                  八十九年度上更(一)字第七七號
    上   訴   人  臺灣台東地方法院檢察署檢察官
    上訴人即被告  甲○○
    指定  辯護人  丙○○
右列上訴人等因被告違反毒品危害防制條例等案件，不服臺灣台東地方法院八十八年
度訴字第一四號中華民國八十八年四月二十九日第一審判決（起訴案號：臺灣台東地
方法院檢察署八十七年度偵字第二二五四、二四一一號，移送併案審理案號：八十七
年度偵字第二七七八、三一五一號、八十八年度偵字第一二五七號），提起上訴，經
最高法院發回，本院判決如左：
    主  文
原判決撤銷。
甲○○連續販賣第二級毒品，累犯，處有期徒刑柒年捌月。又連續轉讓第二級毒品，
累犯，處有期徒刑壹年。應執行有期徒刑捌年陸月。
第二級毒品安非他命拾柒點貳捌公克（含小塑膠袋重）沒收銷燬之。販賣第二級毒品
所得財物新台幣壹萬柒仟元沒收，如全部或一部不能沒收時，以其財產抵償之。
    事  實
一甲○○有多次違反麻醉藥品管理條例罪及違反藥事法前科，最後一次於民國（下同
  ）八十六年間因違反麻醉藥品管理條例案件，經台灣台東地方法院判處有期徒刑十
  月確定，甫於八十七年五月二十九日執行完畢，仍不知悔改。竟基於意圖營利之概
  括之犯意，連續於：(一)八十七年六月間某日起至同年七月中旬某日止，先後三次在
  其台東市○○路五十一巷七十九號住處及台東市○○路○段二七七號胡筆松住處，
  以每包三千元、五千元、五千元之價格，販賣第二級毒品安非他命予胡筆松（另案
  處理）施用；此部分販賣第二級毒品所得財物為新台幣（下同）一萬三千元。(二)八
  十七年七月間某日起至同年八月十二日止，在台東市○○街二四七巷八號，以每包
  一千元之代價，先後四次販賣第二級毒品安非他命予林鴻榕（另案處理）施用；此
  部分販賣第二級毒品所得財物為四千元。甲○○另又基於轉讓第二級毒品安非他命
  之概括犯意，連續於：(一)八十七年七、八月間先後二次，在其台東市○○路五十一
  巷七十九號住處，轉讓安非他命予陳見忠施用（另案處理）。(二)八十七年八月八日
  起至同年月十二日止，在台東市○○街一０八號三樓，先後多次轉讓安非他命予謝
  佳穎、林佳維（檢察官另行處理）施用。嗣於八十七年七月二十八日（起訴書誤繕
  為八日）十六時許，在臺東市○○路五十一巷七十九號，為警查獲甲○○遺留之安
  非他命六．九公克；另於同年八月十三日十七時許，經警在臺東市○○街一○八號
  三樓，查獲甲○○持有安非他命五．八公克及甲○○託謝佳穎藏放之安非他命七．
  九公克（以上安非他命驗餘後含小塑膠袋重量分別為五點七九公克、四點七二公克
  、六點七七公克，共計十七點二八公克），而查獲上情。
二案經臺東縣警察局台東分局移送臺灣臺東地方法院檢察署檢察官偵查起訴及移送併
  案審理。
    理  由
一上訴人即被告甲○○（以下簡稱被告）就其右揭連續轉讓第二級毒品安非他命予陳
  見忠、謝佳穎、林佳維之犯行，均坦承不諱；核與陳見忠、謝佳穎、林佳維供述情
  節相符，其此部分犯行之事證已明，自堪認定。又被告雖矢口否認有販賣第二級毒
  品安非他命犯行，辯稱：我只是拿給胡筆松吸而已，並未賣給他；沒有賣安非他命
  給林鴻榕，我不認識他云云；惟查：被告確有於上開時、地販賣第二級毒品安非他
  命予胡筆松、林鴻榕二人等情，分據證人胡筆松於警訊（詳信警刑字第一六五三四
  號卷第三、四頁）、林鴻榕於警訊及偵查中（詳信警刑字第一二一五八號卷第三頁
  、八十七年偵字第二二五四號卷第二十頁、八十七年偵字第二四一一號卷第十頁）
  供述綦詳；且毒品危害防制條例於八十七年五月二十日公佈施行後，施用安非他命
  者依法受觀察、勒戒處分或戒治處分後，均能獲得免刑之寬典，此乃眾所週知之事
  實，施用安非他命之犯罪嫌疑人，實已無須透過毒品來源之供述而邀得減刑之利益
  ，故施用安非他命之犯罪嫌疑人為求減刑而誣指他人為其毒品來源之可能性，已經
  不復存在；又依一般經驗法則，苟非有重大嫌隙，絕不致誣攀他人如此重罪；而被
  告並未表示與證人胡筆松、林鴻榕有何嫌隙，衡情顯無誣攀被告犯罪之可能。此外
  ，並有被告與胡筆松等人電話交談交易安非他命之監聽譯文附卷可稽（詳信警刑字
  第一六五三四號卷第七頁），且由上開電話監聽譯文內容可知被告曾有二次販賣安
  非他命五千元予林鴻榕。況被告於警訊並坦承有販賣安非他命予林鴻榕之情（詳信
  警刑字第一二一五八號卷第一頁背面），雖被告警訊自白販賣安非他命予林鴻榕之
  次數、金額、地點與證人林鴻榕所供互有出入，惟審之證人林鴻榕於警訊及偵查中
  三次所供被告販賣安非他命予伊之次數、金額、地點均一致，故應以該證人所供較
  為可採。另扣按之晶體，經送鑑定結果均呈安非他命反應，應為安非他命無訛；且
  扣案安非他命驗餘後含小塑膠袋重量分別為五點七九公克、四點七二公克、六點七
  七公克，共計十七點二八公克（含小塑膠袋重），有行政院衛生署花蓮醫院函附於
  本院卷可資佐證。至於證人胡筆松於原審證稱並未向被告購買安非他命云云，與上
  開積極證據不符，無非迴護被告之詞，無足採為被告有利之證據。綜上所述，被告
  前開無販賣安非他命予胡筆松、林鴻榕之辯解，均係諉卸刑責之詞，不足採信。再
  按毒品買賣，係屬嚴重違法行為，非可公然為之，故其交易價格每因買賣雙方關係
  之深淺、買賣之數量、貨源是否充裕、查緝是否嚴緊及其取得成本之高低等因素而
  有不同，非可一概而論。而販賣之利得，除販賣者坦承之外，實難查得實情，惟販
  賣安非他命犯行之法定刑度其甚重，為眾所週知之事實，揆諸一般經驗法則，販賣
  安非他命者鋌而走險，苟非意在營利，所為何來？是本院雖因被告矢口否認其有販
  賣安非他命犯行，致無法查得其販賣安非他命之價差，惟依上述說明，被告具有營
  利之意圖，仍堪認定。被告此部分犯行事證亦甚明確，洵堪認定。
二安非他命係屬第二級毒品，被告販賣第二級毒品部分係犯毒品危害防制條例第四條
  第二項之販賣第二級毒品罪。被告轉讓第二級毒品部分係犯同條例第八條第二項之
  轉讓第二級毒品罪；被告交付安非他命予謝佳穎、林佳維並非用以抵充租金，迭據
  被告於偵審中供述甚明，核與證人謝佳穎、林佳維於偵查中供述相符，公訴人認被
  告交付安非他命予謝佳穎、林佳維二人部分係犯毒品危害防制條例第四條第二項之
  販賣第二級毒品罪，起訴法條容有未洽，應予變更。被告販賣及轉讓第二級毒品，
  均有先後多次行為，時間緊接，犯罪構成要件相同，顯均係基於概括之犯意為之，
  為連續犯，依刑法第五十六條之規定，均應加重其刑。又被告有如事實欄所載犯罪
  前科，於八十七年五月二十九日執行完畢，有臺灣台東地方法院檢察署刑案資料查
  註紀錄表可按，其於五年以內再犯有期徒刑以上之罪，為累犯，應依法加重其刑。
  又被告販賣第二級毒品安非他命予胡筆松及轉讓安非他命予陳見忠部分雖未經起訴
  ，惟與已起訴部分屬裁判上一罪關係，本院自應一併審究，附此敘明。
三另八十七年度偵字第二七七八號移送併案審理意旨略以：甲○○於八十七年六月中
  旬，又在台東市○○路五十一巷七十九號，先後二次以安非他命○點三公克，二千
  元之代價售予乙○○等語。訊之被告甲○○堅決否認有此部分犯行，辯稱：我不認
  識乙○○，沒有賣安非他命給乙○○等語。經查：證人乙○○雖於警訊時指證向被
  告買過安非他命之情；惟其嗣在原審中證稱：未向被告買過安非他命等語（詳原審
  卷第六十九頁）。證人乙○○之證述前後不一，而有顯著之瑕疵可指；且被告又否
  認認識該證人，本院亦查無旁證足資證明證人乙○○警訊所供為實，尚難憑採為被
  告有此部分犯行之證據，被告此部分犯罪尚屬不能證明，併予敘明。
四原審對被告論罪科刑，固非無見。惟查被告犯罪所得之財物，依法應予沒收，原審
  未予宣告，已有不當；再被告交付安非他命予謝佳穎、林佳維並無對價，原審竟對
  之論處販賣第二級毒品罪；且未詳為推求，僅以證人乙○○有瑕疵之警訊所供，遽
  以論處被告販賣第二級毒品予乙○○犯行；又未及審究被告轉讓第二級毒品予陳見
  忠部分，俱有未洽。被告上訴意旨否認犯罪，雖非全部可取；公訴人上訴意旨以被
  告另有販賣予陳見忠之犯行，亦非全然可取，惟原判決既有如上所述之不當，自應
  撤銷改判。爰審酌被告有多次因安非他命犯罪之前科，仍不知警惕，犯後藉詞否認
  犯行並無悔意，及對社會所生危害，與其販入之毒品甚多，犯罪所得等一切情狀，
  量處如主文第二項所示之刑，並定其應執行刑，以示懲儆。扣案之安非他命含小塑
  膠袋重十七點二八公克，應予宣告沒收銷燬之；又其販賣第二級毒品所得財物一萬
  七千元，亦應依法宣告沒收，如全部或一部不能沒收時，以其財產抵償之。
據上論斷，應依刑事訴訟法第三百六十九條第一項前段、第三百六十四條、第三百條
、第二百九十九條第一項前段、毒品危害防制條例第四條第二項、第八條第二項、第
十八條第一項前段、第十九條第一項，刑法第十一條前段、第五十六條、第四十七條
、第五十一條第五款，判決如主文。
本案經檢察官李土城到庭執行職務。
中      華      民      國      八十九      年     八     月    十五    日
                                    審判長法官  吳  鴻  章
                                          法官  莊  謙  崇
                                          法官  林  德  盛
右正本證明與原本無異。
如不服本判決，應於送達後十日內，向本院提出上訴狀。其未敘述理由者，並應於提
出上訴狀後十日內向本院補提理由狀(須附繕本)。
                                        書記官  盧  夷  狄
中      華      民      國      八十九      年     八     月    十五    日
毒品危害防制條例第四條第二項、第八條第二項：
製造、運輸、販賣第二級毒品者，處無期徒刑或七年以上有期徒刑，得併科新台幣七
百萬元以下罰金。
轉讓第二級毒品者，處六月以上五年以下有期徒刑，併科新臺幣七十萬元以下罰金。


司法院資訊處製作；財團法人民間司法改革基金會備份。
